臺灣高等法院刑事判決　　　　　　　　　　　　　九十二年度上訴字第三八五七號
　　上　訴　人
　　即　被　告　甲○○
右上訴人因詐欺案件，不服台灣新竹地方法院九十一年度訴字第二０五號，中華民國
九十二年八月二十五日第一審判決（起訴案號：台灣新竹地方法院檢察署九十年度偵
字第三二二一號），提起上訴，本院判決如左︰
    主  文
上訴駁回。
    事  實
一、甲○○以「林中仙」之名義在新竹市○○路四０二號二樓開設「尹易仙」命理館
    ，為人推算地理、命理及靈學，緣民眾曾王瑤碧因子女患有精神疾病曾於民國八
    十八年間前往命理館委託甲○○推算命理，嗣於民國九十年三月間，曾王瑤碧復
    前往命理館欲以新臺幣（下同）二十萬元之報酬委託甲○○辦理其祖先撿骨、立
    新墓之事宜，詎甲○○竟基於意圖為自己不法所有之概括犯意，佯稱曾家之祖先
    兇惡，必需委託大陸法師進行法事，否則祖先會在後世子孫中尋找替身，後世子
    孫會再罹患精神疾病等語，使曾王瑤碧及其子丁○○信以為真，乃於短短不到一
    個月之時間內以現金或電匯之方式交付總計一百七十五萬元之款項予甲○○（各
    次時間、金額詳如附表一所示，另甲○○曾於九十年三月十九日向丁○○借款五
    十萬元，於同年三月二十一日借款二十萬元，此部分係借貸關係，不列入計算詐
    欺金額），另甲○○亦基於同一為自己不法所有之概括犯意，乘婦女丙○○前往
    命理館詢問命理時，佯稱丙○○及其婆婆因嬰靈糾纏導致家庭、事業不順，及丙○○之夫近期有足致死亡之關卡，必須委請大陸法師進行法事超渡嬰靈、迴避死
    關等語，使丙○○信以為真，乃於短短不到半個月之時間內以電匯之方式交付總
    計九十一萬元之款項予甲○○（各次時間、金額詳如附表二所示），嗣丁○○察
    覺有異乃於九十年三月二十四日報警查獲上情。
二、案經丁○○、丙○○訴由新竹市警察局第一分局報告臺灣新竹地方法院檢察署檢
    察官偵查起訴。
    理  由
一、訊據上訴人即被告甲○○坦承其開設「尹易仙」命理館，為人推算地理、命理及
    靈學，確於附表一、二所示時間向被害人曾王瑤碧、告訴人丁○○、丙○○收取
    如附表所示款項，並已與丙○○達成和解，返還七十五萬元等情，惟矢口否認有
    何詐欺犯行，辯稱：其並未向告訴人表示是要找大陸法師作法事，亦未表示若不
    作法事，告訴人等會有所不利等情，法事都是其一人進行，告訴人丁○○的部分
    ，一開始有談到要收取二百多萬元，且收到的錢都用來購買撿骨所需的骨灰位、
    骨灰罈，以及作法事所需要的法器、檀香、茶、米、酒等物，至於告訴人丙○○
    的部分已經和解，並無詐欺之意云云。
二、經查：
　(一)被告前揭利用玄學，向告訴人等表示需請大陸法師作法事，否則將有不測，使告
    訴人等陷於錯誤，而交付財物等情，業經證人即被害人曾王瑤指述、告訴人丁○○、丙○○指訴在案，而告訴人丙○○已與被告和解取回七十五萬元等情，亦經
    被告及告訴人丙○○陳述明確。而告訴人丙○○既已取回大部分款項並與被告達
    成和解當無設詞誣陷被告之可能及必要。參以被告確有在與告訴人丁○○言談之
    間提及需將錢送去大陸給其所謂「老師父」、「祖師爺」，並一再強調當時人民
    幣不好換等情，有告訴人丁○○所提出之錄音譯文及原審九十二年六月十七日勘
    驗筆錄各一份附卷為憑，被告亦坦認數位錄音中之人聲，係其與告訴人丁○○之
    對話無訛，是告訴人等所指被告係以需委請大陸法師進行法事，否則將有不測施
    詐一節，即非虛罔，而可採信。
  (二)被告雖提出照片及單據，欲證明其確有進行法事並購買所需之物，然觀諸被告所
    提出所謂為告訴人丁○○祖先進行法事之照片（見偵卷第一一二至一一六頁），
    法事會場擺設極其簡單，與告訴人所支付如附表一所示一百七十五萬元之款項顯
    然不符，而被告所提出支出明細表暨買賣契約書、估價單等資料（見偵卷第六十
    七至八十六頁），扣除茶、紙錢（壽生錢）、香、米等消耗品外，尚有多樣價值
    昂貴之器具（例如金剛杵、薰香銅爐等），被告自始至終無法提供該等器具，以
    供查證，嗣被告雖辯稱該器具已另外變賣予他人，然質之被告變賣金額多少，其
    竟又稱不知道等語（見原審卷第九十八頁），是其所辯，自難信為真實。且被告
    又稱曾向文物商即證人戊○○購買為告訴人丁○○祖先進行法事所用之物，經原
    審傳訊證人戊○○到庭，證人戊○○亦明確證稱被告所提出照片中擺設之物並無
    向其購買之物（見原審卷第一一八頁），復以被告所提出之估價單中，有數筆係
    八十九年五、七月間及九十年四月間之購買記錄，而八十九年五、七月間被害人
    曾王瑤碧尚未委託被告處理祖先撿骨事宜，被告並表示其以前並未進行類此祖先
    消災法事（見原審卷第二十四頁），若果為真，則被告焉有可能在被害人曾王瑤
    碧尚未委託前，即未卜先知預先購買相關法器以備數月後之法事進行？又怎有可
    能在告訴人丁○○已終止委託並報警處理後之九十年四月再購買十個骨灰罐？足
    見被告所辯告訴人丁○○之鉅額款項均已用在購買進行法事所需之物係臨訟編纂
    而不足採信。是本件事證明確，被告犯行堪已認定。
三、核被告甲○○所為，均係犯刑法第三百三十九條第一項之詐欺取財罪。被告多次
    詐欺取財犯行均時間緊接，手法相同，觸犯構成要件相同之罪名，顯係基於同一
    概括犯意為之，應論以連續犯，並加重其刑。公訴人雖認被告係以犯詐欺罪為常
    業，查被告詐得之金額雖達二百六十餘萬元（嗣已返還告訴人丙○○七十五萬元
    ），然其詐欺犯行歷時非長，除此二件外，並無其他證據足認被告係依恃詐欺所
    得為生，尚難認被告係以犯詐欺罪為常業，爰在社會基本事實同一之範圍內，變
    更起訴法條。
四、不另為無罪諭知部分：
  (一)本件公訴意旨另以：被告意圖為自己不法之所有，基於概括犯意，於八十八年十
    月間某日起至九十年三月份某日止，以告訴人乙○○因故病逝之女兒在陰間生活
    不如意，且身體不佳，需做法事為由，騙得告訴人乙○○三十萬餘元；於八十九
    年九月初某日，以告訴人己○○身邊有許多冤魂跟隨，告訴人己○○之父親將出
    車禍身亡，而告訴人己○○叔父謝才祿將不久人世，需由大陸地區師父作法事為
    由，騙得告訴人己○○等人十六萬元；以及於八十九年九月初某日，以告訴人陳
    天祐之母之所以發生車禍昏迷不醒係因嬰靈纏身，需前往中國大陸地區由師父作
    法以除去嬰靈為由，騙得告訴人陳天祐十二萬元。而認被告此部分亦均涉有刑法
    第三百三十九條第一項之詐欺取財罪嫌等語。
  (二)按犯罪事實應依證據認定之，無證據不得推定其犯罪事實，刑事訴訟法第一百五
    十四條定有明文。而認定不利於被告之事實，須依積極證據，茍積極證據不足為
    不利於被告事實之認定時，即應為有利於被告之認定，更不必有何有利之證據，
    最高法院三十年上字第八一六號著有判例可資參照。再按告訴人之告訴，係以使
    被告受刑事訴追為目的，是其陳述是否與事實相符，仍應調查其他證據以資審認
    ，最高法院五十二年臺上字第一三００號亦著有判例。
  (三)公訴人認被告涉有前揭詐欺取財罪嫌，無非以右開犯罪事實，業據告訴人己○○
    、陳天祐、乙○○指述。訊據被告堅詞否認有向告訴人己○○、陳天祐、乙○○
    收取前揭款項，而此部分除告訴人己○○、陳天祐、乙○○之指訴外，並無其他
    積極證據足資佐證其等之陳述與事實相符，是本件除告訴人之指訴外，查無其他
    積極之證據證明被告有公訴人此部分所指詐欺犯行，惟公訴人係以此部分與前揭
    論罪科刑為包括一罪之常業詐欺犯行而起訴，爰不另為無罪之諭知。
五、原審審酌被告雖無不良前科記錄，素行尚可，然僅為一己私利，利用被害人、告
    訴人心情低潮急於改善現狀之際，施用詐術，使告訴人交付鉅額款項，殊值譴責
    ，及犯後坦承收取款項惟否認詐欺犯行，態度不佳，已返還七十五萬元予告訴人
    丙○○，仍有大筆款項未返還告訴人丁○○，公訴人求處三年六月固非無據，然
    本件被告係連續詐欺，並非常業詐欺，公訴人求刑尚嫌過重等一切情狀，援引刑
    法第五十六條、第三百三十九條第一項、罰金罰鍰提高標準條例第一條前段，對
    被告量處有期徒刑一年六月，並說明查無證據足認被告係以犯詐欺罪為常業，是
    本件不諭知被告強制工作，其認事用法，洵無不當，量刑亦屬妥適，被告仍執前
    詞上訴，否認犯罪，並主張其已清償告訴人丁○○部分款項，有心與告訴人丁○○和解，求為緩刑之宣告，本院斟酌被告除向告訴人曾國名詐得如附表一所示之
    一百七十五萬元外，另向告訴人丁○○借款七十萬元，期間被告僅返還部分款項
    (見偵查卷第五十六頁反面)，但自本件案發迄本院審理時，已逾三年，被告僅再
    行償還數千元，難認有和解之誠意及決心，本院認被告並無暫不執行為適當之理
    由，難為緩刑之宣告，其上訴為無理由，應予駁回。
據上論斷，應依刑事訴訟法第第三百六十八條，判決如主文。
本案經檢察官覃正祥到庭執行職務。
中      華      民      國    九十三    年      五      月    二十七    日
                              臺灣高等法院刑事第二十二庭
                                  審判長法  官  蔡  秀  雄
                                        法  官  楊  炳  禎
                                        法  官  蘇  素  娥
右正本證明與原本無異。
檢察官如不服本判決應於收受送達後十日內向本院提出上訴書狀，其未敘述上訴之理
由者並得於提起上訴後十日內向本院補提理由書（均須按他造當事人之人數附繕本）
。
被告不得上訴。
                                        書記官  何  閣  梅
中　　　華　　　民　　　國　　九十三　　年　　　五　　　月　　二十七　　日
附錄本案論罪科刑法條全文：
刑法第三百三十九條第一項
意圖為自己或第三人不法之所有，以詐術使人將本人或第三人之物交付者，處五年以
下有期徒刑、拘役或科或併科一千元以下罰金。
附表一：
┌──┬─────────┬────┬───────┐
│編號│時              間│交款方式│金額（新臺幣）│
├──┼─────────┼────┼───────┤
│一  │九十年三月一日    │現金    │十萬元        │
├──┼─────────┼────┼───────┤
│二  │九十年三月二日    │現金    │七萬元        │
├──┼─────────┼────┼───────┤
│三  │九十年三月二日    │匯款    │二十五萬元    │
├──┼─────────┼────┼───────┤
│四  │九十年三月五日    │現金    │三十五萬元    │
├──┼─────────┼────┼───────┤
│五  │九十年三月八日    │現金    │二十萬元      │
├──┼─────────┼────┼───────┤
│六  │九十年三月十一日  │現金    │三十萬元      │
├──┼─────────┼────┼───────┤
│七  │九十年三月十五日  │現金    │二十三萬元    │
├──┼─────────┼────┼───────┤
│八  │九十年三月二十三日│匯款    │二十五萬元    │
├──┼─────────┴────┴───────┤
│總計│一百七十五萬元                              │
└──┴──────────────────────┘
附表二：
┌──┬─────────┬────┬───────┐
│編號│時              間│交款方式│金額（新臺幣）│
├──┼─────────┼────┼───────┤
│一  │九十年三月六日    │匯款    │十五萬元      │
├──┼─────────┼────┼───────┤
│二  │九十年三月上旬某日│匯款    │十萬元        │
├──┼─────────┼────┼───────┤
│三  │九十年三月十二日  │匯款    │十萬元        │
├──┼─────────┼────┼───────┤
│四  │九十年三月十九日  │匯款    │五十六萬元    │
├──┼─────────┴────┴───────┤
│總計│九十一萬元                                  │
└──┴──────────────────────┘
